臺灣高雄地方法院刑事判決　　　　　　　93年度訴字第3418號
公　訴　人　臺灣高雄地方法院檢察署檢察官
被　　　告　甲○○　男　19歲.
選任辯護人　許乃丹律師
　　　　　　張清雄律師
　　　　　　江雍正律師
上列被告因強盜等案件，經檢察官提起公訴（93年度偵字第2199
0號），本院判決如下：
    主  文
甲○○攜帶兇器竊盜，因脫免逮捕，當場施以強暴未遂，處有期
徒刑參年拾月，扣案之一字型螺絲起子壹把，沒收之。
    事  實
一、甲○○及真實姓名年籍不詳、綽號「歪頭」（甲○○於本院
    審理中始供陳係「呂秉均」）之成年男子，於民國93年10月
    30 日19時10分許，由「呂秉均」騎乘甲○○所有車牌號碼
    YFW─806號之重刑機車搭載甲○○，並在車上攜放客觀上足
    對人之生命、身體、安全產生危害、堪供兇器使用之一字型
    螺絲起子一把，行經高雄市○○○○路725號「統一超商」
    前時，適丙○○將所有車牌號碼ZQ─3576號自用小客車停放
    於超商前道路邊，進入超商內傳真文件，同車友人乙○○亦
    下車涉行至對街泡沬紅茶店內欲等待客戶洽商業務，甲○○
    見該車後座置有筆記型電腦1部及公事包1個，且無人看顧汽
    車，即與「呂秉均」基於意圖為自己不法所有之竊盜犯意聯
    絡，「呂秉均」將機車停放該自小客車左前側車頭旁，在機
    車上把風等候接應，甲○○則下車由置物箱內取出上開一字
    型螺絲起子，插入丙○○上開汽車駕駛座車門鑰匙孔內來回
    撬起轉動（致汽車鑰匙孔道毀損，無法正常使用啟動，毀損
    部分業據丙○○當庭撤回告訴），適為立在路對面乙○○所
    發現，乙○○見狀隨即穿越道路到甲○○身後，自後以雙手
    抓住甲○○雙臂，甲○○見狀欲罷手離去時，為脫免遭乙○○逮捕，回頭轉身欲逃去時，竟基於傷害故意，當場施用強
    暴之手段，先與乙○○發生拉扯，旋即以右手持上開一字型
    螺絲起子，朝向乙○○之左耳、左臂及左胸等部位刺去，因
    而致乙○○受有「左前胸穿刺傷、左耳及右臂割傷」等傷害
    ，甲○○趁乙○○受傷放手時，迅即跳上在旁等侯由「呂秉
    均」所騎乘上開機車逃離現場。嗣乙○○記下該機車車牌號
    碼報警循線查獲，始悉上情，並在甲○○機車上扣得一字型
    螺絲起子一把。
二、案經乙○○、陳淑芬訴由高雄市政府警察局小港分局報請臺
    灣高雄地方法院檢察署檢察官偵查起訴。
    理  由
一、訊據被告甲○○對於右揭犯行已坦認不諱，於本院審理時供
    陳：「我看到車子裡面有放東西，臨時起意就破壞門鎖，想
    要行竊，後來被抓住我想要逃跑，不小心傷到乙○○，我自
    己沒有受傷。我請呂秉均將機車停住，停在車門旁邊等一下
    」等語（本院94年3月24日審判筆錄第19頁）。經查：
（一）被告甲○○於右揭時地，持一字型螺絲起子一把插入丙○○所有ZQ─3576號自用小客車左前門鑰匙孔內，及遭乙○○發現阻止之際，為脫免逮捕，而持上開起子揮刺乙○○
      ，致乙○○受有左前胸穿刺傷、左耳及右臂割傷之傷勢等
      節，為被告甲○○於警詢、偵查及本院準備程序中均未據
      爭執，而告訴人乙○○到庭亦結證陳稱：當日丙○○開車
      載伊行經該處停妥車輛後，伊下車後到對面涼水攤與客戶
      洽談、買飲料，點完飲料約30秒後，回頭發現被告站在汽
      車車鎖前面，持形如扁鑽之工具，插入丙○○汽車鎖孔內
      轉動，並且頭部微搖左右觀看，被告當時僅有持器撬鎖動
      作，並未有其他破壞車身動作；伊發現後即穿越道路，從
      停放距汽車左前側約1公尺旁之機車前方閃身而過，有注
      意到機車上有人在座，即自後抓住被告雙肩，被告轉身欲
      向機車方向跑離，伊即拉住被告雙手手臂、肩膀等處，在
      抓住被告前一刻，被告還在開鎖，雙方經過數秒拉扯，拉
      扯間有劃到車鎖附近車身上扳金，被告即向伊左手臂、胸
      部、右手揮刺三刀後，就跳上機車騎離現場，伊即記下車
      牌號碼後，向派出所報案等語（本院94年3月24日審判筆
      錄第3至11頁）。又汽車所有人即告訴人丙○○亦結證稱
      ：伊當日載乙○○前往漢民路、山民路處洽談商務，有攜
      筆記型電腦、公事包置於後座位上，至該處停妥車後，伊
      即步入便利商店內傳真文件，走出店門後就看到乙○○用
      手摀耳朵流血，要求伊報警送醫，之前的過程並未聞見。
      事後檢查車身，車鎖已遭破壞，車鑰匙無法插入，只能以
      遙控器開啟車門，且車鎖旁之扳金有被劃到痕跡，又伊車
      子車窗部分並未貼隔熱紙，當晚停車在路燈下，光線充足
      ，自外可清楚看到車內物品等語（同前審判筆錄第11至15
      頁），均互核相符，應認被告持起子插入鎖孔內確係為竊
      取車內財物，而乙○○受有「左前胸穿刺傷、左耳及右臂
      割傷」等傷害，亦有高雄市立立小港醫院診斷證明書一紙
      附卷足稽（警卷第12頁），此外並有現場照片3幀、作案
      交通工具機車車籍作業系統─查詢認可資料表及相片5帳
      等附卷可佐。是被告持螺絲起子插入鎖孔著手行竊之際遭
      乙○○發現，為脫免逮捕，當場對乙○○施以強暴行為成
      傷等情，已堪認定。足認被告上開自白與事實相符，應依
      法論罪科刑。
（二）扣案一字型螺絲起子一把，雖與告訴人乙○○指稱被告插
      入鎖孔所用工具為扁鑽乙節有所未符，又上開扣案起子經
      高雄市政府警察局鑑驗書1紙可佐（偵查卷第5頁）。惟查
      ，告訴人當庭亦結稱並未看清楚被告手持何種類型工具，
      且當時場面混亂，一時情急亦無暇留意傷人兇器外觀形狀
      等語明確（同前審判筆錄第3,4頁），則乙○○事後就當
      時被告所持兇器種類印象已有模糊，當庭不復記憶，無從
      確認，合於常情。另被告當庭亦已供承扣案起子確係作案
      所用，且事後遭捕獲業經清洗過（同前審判筆錄第18頁）
      ，故鑑驗後未有血跡呈色及告訴人DNA等反應，其理亦明
      ，應認扣案一字型螺絲起子一把確係被告行竊所持及傷害
      黃冠華所用之兇器亦明。
（三）被告甲○○雖一度辯稱：其於本件案發約一星期前騎乘機
      車時，曾與告訴人之ZQ─3576號自小客車，在高雄市○○
      區○○路與漢民路處發生行車糾紛，因而記下車牌號碼，
      故案發時係以破壞汽車鑰匙孔作為報復手段云云，惟告訴
      人丙○○陳稱該日始載乙○○首度開車造訪該地，案發前
      亦未行車險與他人發生擦撞之情，平日亦未將汽車交由他
      人使用等語明確（同前審理筆錄第12,14頁），且告訴人
      汽車僅開啟車門之車頭鎖、週圍扳金受有部分損害如前所
      述，車身其他部分未有刮刺痕跡，輪胎亦未遭穿刺放氣，
      若被告本意確在毀損車體，焉未採取較簡易、對車體損害
      範圍較大之毀損方式，又其對發生交通紛爭他車之車種、
      車款及車身顏色均未能辨識，所稱前與他人發生行車糾紛
      應係卸詞，可認被告僅持扣案起子插入鎖孔內，應係意圖
      撬開車鎖開門入內行竊，其審判期日前所辯之詞顯無足採
      信。
二、論罪科刑：
（一）按刑法第329條之以強盜論，即以強盜罪相當條文處罰之
      意，並非專以同法第328條第一項之強盜論，故同法第330
      條所謂犯強盜罪，不僅指自始犯強盜罪者而言，即依第
      329條以強盜論者，亦包括之，準此以解，準強盜之犯罪
      苟有第321 條第1項各款情形之一，自應依第330條論處，
      又刑法上加重準強盜罪，以竊盜或搶奪，具有刑法第321
      條第1項各款情形之一，因防護贓物、脫免逮捕或湮滅罪
      證，而當場施以強暴脅迫者，為其構成要件，而所謂竊盜
      ，當兼具竊盜既遂及竊盜未遂之情形，故在竊盜未遂之情
      形下，因防護贓物、脫免逮捕或湮滅罪證，而當場施以強
      暴脅迫者，即應論以加重準強盜未遂罪（最高法院25年上
      字第6626號、42年台上字第523號、68年台上字第2772號
      判例意旨可資參照）；又刑法準強盜罪，係以竊盜或搶奪
      為前提，在脫免逮捕之情形，其竊盜或搶奪既遂者，即以
      強盜既遂論，如竊盜或搶奪為未遂，即以強盜未遂論（同
      院68年度年台上字第2772號判例意旨可資參照），又刑法
      第329條所稱之強暴，係指施暴行於人，即直接或間接對
      於人之身體施以暴力，或以威嚇加之於被害人，壓制被害
      人之抗拒，或使被害人其精神上產生恐怖之心理，惟不須
      使被害人不能抗拒為必要，亦不以生傷害結果為必要。而
      傷害因屬暴行之加重結果，當然包括強暴（同院74年度台
      上字第3225號、79年度台上字第500號、85年度台上字第
      1859號、91年度台上字第3746號判決可資參照）。
（二）次按刑法第321條第1項第3款之攜帶兇器竊盜罪，係以行
      為人攜帶兇器竊盜為其加重條件，此所謂兇器，其種類並
      無限制，凡客觀上足對人之生命、身體、安全構成威脅，
      具有危險性之兇器均屬之，且祇須行竊時攜帶此種具有危
      險性之兇器為已足，並不以攜帶之初有行兇之意圖為必要
      （最高法院79年台上字第5253號判例意旨可參）。查本案
      被告所持扣案之一字型起子，螺絲起子長度全長21公分，
      握柄部分為塑膠材質長度8.5公分，金屬部分為12.5公分
      ，質地堅硬，業經本院當庭勘驗無誤，並有照片一幀存卷
      足據（94年3月22日勘驗筆錄），若持之行兇，客觀上顯
      足以對人之身體、生命、安全構成威脅，具殺傷力，自屬
      有危險性之兇器無訛，是被告甲○○持該工具欲開啟車鎖
      進入車內取財，已著手竊盜犯行（同院93年度台上字第
      5211號判決參照），於尚未得逞之際即為告訴人乙○○發
      現，被告為脫免逮捕而當場對乙○○施以強暴，是核被告
      所為，係犯刑法第330條第2項、第1項、第329條、第321
      條第1項第3款、第330條1項之攜帶兇器竊盜，因脫免逮捕
      ，而當場施以強暴之加重準強盜未遂罪、刑法第277條第1
      項傷害罪。被告與「呂秉均」二人間就攜帶兇器著手竊盜
      之犯行，有犯意聯絡及行為分擔，就此部分成立共同正犯
      。至被告甲○○為脫免逮捕時對乙○○施以強暴行為，因
      無證據證明此部強暴行為亦在被告與「呂秉均」犯意聯絡
      範圍之內，就此部分應不另論共同正犯，附此說明。被告
      攜帶兇器竊盜，因脫免逮捕，實施強暴，以至傷人，傷害
      雖非強暴脅迫之當然結果，然其間有方法結果之牽連關係
      ，應依刑法第55條之規定，從一重之加重準強盜未遂罪處
      斷（同院51年度台上字第1820號、56年度台上字2168判決
      可資參照）。被告加重準強盜部分已著手行竊而未取得財
      物，為未遂犯，應依刑法第26條前段規定，減輕其刑。
（三）爰審酌被告正值青年，不思己力維生，於意圖開啟車鎖行
      竊未果後，因遭人發現為脫免逮捕，竟施暴力以利器傷人
      ，其惡性非輕，對社會治安危害非淺，惟念及並未竊得財
      物，所造成財產之損害非鉅，另就傷害乙○○及損壞丙○○車鎖頭之民事侵權行為損害賠償部分，亦與告訴人乙○○、丙○○達成民事和解，有高雄市小港區調解委員會調
      解筆錄在卷可佐，而本件犯後始終以仇隙報復之詞卸責，
      並未坦認供出共犯之人，迄於審理期日審判長就被訴事實
      加以詢問時，始坦認犯行，略具悔過之意等一切情狀，量
      處如主文所示之刑。
（四）扣案之一字型螺絲起子係被告所有，且供本件犯罪所用之
      物，業據被告自承在卷（本院94年3月24日審判筆錄第19,
      20頁），爰依刑法第38條第1項第2款之規定，宣告沒收。
三、按告訴乃論之罪，告訴人於第一審辯論終結前，得撤回其告
    訴；又告訴經撤回者，法院應諭知不受理之判決，刑事訴訟
    法第238條第1項、第303條第3款分別定有明文，又刑法第
    354條之毀損罪，依同法第357條之規定，須告訴乃論。查丙○○所有ZQ─3576號自小客車門鎖，因被告甲○○持一字型
    螺絲起子插入鎖孔轉動撬開而遭破壞，致令不堪使用乙節，
    固經丙○○於警詢中提出告訴（見警卷第9頁），惟嗣於本
    院94年3月24日審理時，丙○○已當庭撤回告訴，表示不欲
    告訴之意（同前審理筆錄第14頁），揆諸前開說明，被告所
    犯毀損部分，原應諭知不受理之判決，惟此部分與前開論罪
    部分有牽連犯之裁判上一罪關係，爰不另為不受理之諭知，
    附此敘明。
據上論斷，應依刑事訴訟法第299條第1項前段、第303條第3款，
刑法第28條、第330條第2項、第1項、第329條、第321條第1項第
3款、第277條第1項、第26條前段、第38條第1項第2款，罰金罰
鍰提高標準條例第1條前段，判決如主文。
本案經檢察官丁○○到庭執行職務。
中　　華　　民　　國　　94　　年　　3 　　月　　31　　日
                  刑事第十四庭審判長法　官  陳銘珠
                                    法  官  施添寶
                                    法  官  林瑋桓
以上正本證明與原本無異。
如不服本判決，應於判決送達後10日內，向本院提出上訴狀。
中　　華　　民　　國　　94　　年　　3 　　月　　31　　日
                                    書記官  黃進遠
附錄本判決論罪科刑法條：
刑法第330條
  犯強盜罪而有第321 條第1 項各款情形之一者，處7 年以上有
  期徒刑。
  前項之未遂犯罰之。
刑法第329 條 (準強盜罪)
  竊盜或搶奪，因防護贓物、脫免逮捕或湮滅罪證，而當場施以
  強暴脅迫者，以強盜論。
刑法第321條第1項第3款
犯竊盜罪而有左列情形之一者，處六月以上、五年以下有期徒刑
：
三、攜帶兇器而犯之者。
刑法第277條第1項
傷害人之身體或健康者，處三年以下有期徒刑、拘役或一千元以
下罰金。
